臺灣桃園地方法院民事判決　　　　　　 100年度簡上字第90號
上　訴　人
即被上訴人　魏雅旁
被　上訴人
即　上訴人　建明汽車客運股份有限公司
法定代理人　黃竹發
訴訟代理人　胡榮傑
被上訴人即
視同上訴人　劉穩生
上列當事人間請求損害賠償事件，上訴人對於民國100 年3 月31
日本院桃園簡易庭99年度桃簡字第1377號第一審判決提起上訴，
本院於民國100年10月13日言詞辯論終結，判決如下：
    主  文
兩造上訴均駁回。
第二審訴訟費用由上訴人魏雅旁、建明汽車客運股份有限公司各
自負擔。
    事實及理由
壹、按訴訟標的對於共同訴訟之各人必須合一確定者，共同訴訟
    人中一人之上訴其效力及於全體，民事訴訟法第56條第1 項
    第1 款定有明文。本件上訴人即被上訴人魏雅旁（下稱上訴
    人魏雅旁）起訴請求損害賠償，其訴訟標的對於被上訴人即
    上訴人建明汽車客運股份有限公司（下稱上訴人建明公司）
    與原審共同被告劉穩生在法律上必須合一確定，原審為上訴
    人魏雅旁一部勝訴之判決，上訴人建明公司以非基於其個人
    關係抗辯提起上訴，依上開規定，其效力及於未提起上訴之
    被告劉穩生，爰將劉穩生列為視同上訴人，先予敘明。
貳、視同上訴人劉穩生經合法通知，未於言詞辯論期日到場，核
    無民事訴訟法第386 條所列各款情形，爰依上訴人魏雅旁之
    聲請，由其一造辯論而為判決。
參、上訴人魏雅旁提起上訴意旨略以：車牌號碼QP-802號大卡車
    （原審誤植為OP-802號，下稱系爭車輛）為訴外人日興企
    業有限公司（下稱日興公司）所有，而系爭車輛修繕費用
    新臺幣（下同）6 萬318 元為訴外人富兆磚企業有限公司（
    下稱富兆磚公司）所支出，原審於民國100 年3 月18日言詞
    辯論期日要求上訴人魏雅旁提出日興公司將其所有系爭車
    輛之損害賠償請求權讓與富兆磚公司，富兆磚公司再將前揭
    請求權讓與上訴人魏雅旁之證明，上訴人魏雅旁確已於原審
    100 年3 月30日判決前提出日興公司出具之100 年3 月21
    日損害賠償請求權讓渡書，惟因誤寄而使文書延遲，致原審
    誤認上訴人魏雅旁係主張他人之權利而不為系爭車輛修繕費
    用之給付，為此，爰提起本件上訴等語。並為上訴聲明：(一)
    原判決關於駁回上訴人魏雅旁後開第2 項之訴部分廢棄。(二)
    上訴人建明公司、視同上訴人劉穩生應再連帶給付上訴人魏
    雅旁6 萬318 元及自99年10月19日起至清償日止，按週年利
    率5%計算利息。另就上訴人建明公司之上訴部分，則為答辯
    聲明：駁回上訴。
肆、上訴人建明公司則上訴以：日興公司已於84年解散，應無
    法於100 年3 月21日出具損害賠償請求權讓渡書，縱上訴人
    魏雅旁得請求系爭車輛修復費用，亦應扣除折舊費用。又依
    內政部警政署國道公路警察局第一警察隊（下稱國道警察局
    ）交通事故調查卷宗所載，上訴人魏雅旁於99年5 月7 日車
    禍發生當日係「未受傷」，且上訴人魏雅旁亦於筆錄製作時
    表示：無傷亡，後脖子處因撞擊會痛，我會去醫院檢查有無
    受傷等語，足證上訴人魏雅旁並無受傷，縱有亦極為輕微，
    加以上訴人建明公司亦屢屢前往慰問關懷，只因雙方認知金
    額差距過大始無法達成協議，是上訴人魏雅旁本件車禍所致
    精神損害已獲適當安撫彌補，復參以上訴人魏雅旁財產所得
    約1 億元、上訴人建明公司近年虧損嚴重、視同上訴人劉穩
    生有負債且以打零工為生之兩造資力情形，以及車禍發生當
    時天候為陰雨、視線不良，且路況極為壅塞，顯有降低視同
    上訴人劉穩生之可歸責程度等情觀之，原審判決上訴人建明
    公司與視同上訴人劉穩生應連帶賠償精神慰撫金3 萬元，實
    有過高之嫌，應以1 萬元為適當，為此，爰提起上訴等語。
    並為上訴聲明：(一)原判決不利上訴人建明公司部分廢棄。(二)
    上開廢棄部分，上訴人魏雅旁原審之訴及假執行之聲請均駁
    回。另就上訴人魏雅旁上訴部分，則為答辯聲明：駁回上訴
    。
伍、得心證之理由：
一、上訴人魏雅旁於原審起訴主張略以：上訴人魏雅旁於99年5
    月7 日下午2 時45分許，駕駛系爭車輛行經國道一號南向46
    公里800 公尺外線車道時，適有視同上訴人劉穩生駕駛上訴
    人建明公司所有車牌號碼145-AB號大客車，因未保持安全距
    離且未注意車前狀況，而碰撞系爭車輛，致系爭車輛毀損，
    上訴人魏雅旁受有腦震盪後遺症及臉、頭皮與頸之挫傷，爰
    依民法第188 條第1 項規定，請求上訴人建明公司應與視同
    上訴人劉穩生連帶賠償工資損失3 萬7,100 元、系爭車輛修
    復費用6 萬318 元、精神慰撫金5 萬元，共計14萬7,418 元
    ，及自起訴狀繕本送達翌日起至清償日止，按週年利率5%計
    算之利息等情。經原審判決上訴人建明公司及視同上訴人劉
    穩生應連帶給付上訴人魏雅旁精神慰撫金3 萬元，及分別自
    99年10月19日、18日起至清償日止，按週年利率5%計算之利
    息，並駁回上訴人魏雅旁其餘之訴及分別依職權及聲請而為
    假執行、免假執行之宣告。
二、經查，視同上訴人劉穩生駕駛上訴人建明公司所有車牌號碼
    145-AB號大客車，因未保持安全距離與注意車前狀況，致與
    上訴人魏雅旁駕駛系爭車輛發生碰撞等情，為兩造所不爭執
    ，並有國道警察局製作之道路交通事故現場圖、初步分析研
    判表、調查報告表(一)、(二)、談話紀錄表及現場照片附卷可稽
    （見原審卷第60至73頁、175 頁），堪信為真實。
三、惟上訴人魏雅旁主張得依債權讓與之法律關係請求上訴人建
    明公司、視同上訴人劉穩生連帶賠償系爭車輛修復費用6 萬
    318 元，以及請求精神慰撫金5 萬元，則為上訴人建明公司
    所否認，是本件兩造爭執所在厥為：(一)上訴人魏雅旁是否已
    受讓系爭車輛之損害賠償請求權？(二)上訴人魏雅旁得請求之
    精神慰撫金數額為何？茲分述如下：
  (一)上訴人魏雅旁並未受讓系爭車輛之損害賠償請求權：
  1.按解散之公司除因合併、分割或破產而解散外，應行清算；
    無限公司之清算，以全體股東為清算人，但本法或章程另有
    規定或經股東決議，另選清算人者，不在此限；清算人執行
    前項職務，有代表公司為訴訟上或訴訟外一切行為之權，但
    將公司營業包括資產負債轉讓於他人時，應得全體股東之同
    意，公司法第24條、第79條、第84條第2 項定有明文。又前
    揭無限公司清算之規定，於有限公司清算時準用之，同法第
    113 條亦有明文。
  2.系爭車輛乃日興公司所有，有系爭車輛汽車車籍查詢表1
    紙可參（見原審卷第103 頁），而日興公司業於84年3 月
    7 日解散，股東除上訴人魏雅旁外，復有訴外人魏王銀炒、
    魏吟慎、魏吟君、魏吟如等人，亦有該公司設立登記事項卡
    在卷可憑（見原審卷第97、98頁），依上開規定，日興公
    司之清算人欲讓與系爭車輛之損害賠償債權，應得全體股東
    之同意，即除得上訴人魏雅旁同意外，尚需得其他股東魏王
    銀炒、魏吟慎、魏吟君、魏吟如之同意，該債權讓與始生效
    力。本件上訴人魏雅旁雖提出日興公司於100 年3 月21日
    出具之損害賠償請求權讓渡書，主張日興公司業將系爭車
    輛之損害賠償債權讓與富兆磚公司，而富兆磚公司乃上訴人
    魏雅旁所有之一人公司，富兆磚公司亦已將該債權讓與上訴
    人魏雅旁云云，惟上開日興公司出具之損害賠償請求權讓
    渡書並未有全體股東之簽章，有該損害賠償請求權讓渡書1
    紙附卷可參，且上訴人魏雅旁於本院言詞辯論期日中自承：
    「（問：簽署100 年3 月21日讓渡書有無經過全體股東同意
    ？）沒有，公司是我一人的，是由我蓋章。」等語（見本院
    卷第52頁反面），可知上訴人魏雅旁受讓系爭車輛損害賠償
    請求權，並未得日興公司全體股東之同意，與前揭規定未
    符，不生讓與之效果，則富兆磚公司自無得再將該請求權讓
    與上訴人魏雅旁，是上訴人魏雅旁迄至本院言詞辯論終結前
    ，並未合法受讓系爭車輛之損害賠償請求權，應堪認定，則
    上訴人魏雅旁請求上訴人建明公司、視同上訴人劉穩生連帶
    給付系爭車輛修復費用6 萬318 元，乃主張他人之損害賠償
    請求權，自屬無據。
  (二)上訴人魏雅旁得請求精神慰撫金3萬元：
  1.按因故意或過失，不法侵害他人之權利者，負損害賠償責任
    ；不法侵害他人之身體者，被害人雖非財產上之損害，亦得
    請求賠償相當之金額；受僱人因執行職務，不法侵害他人之
    權利者，由僱用人與行為人連帶負損害賠償責任，民法第18
    4 條第1 項前段、第195 條第1 項前段、第188 條第1 項分
    別定有明文。又非財產上之損害賠償須以人格權遭遇侵害，
    使精神上受有痛苦為必要，其核給之標準固與財產上損害之
    計算不同，然非不可斟酌雙方身分資力與加害程度，及其他
    各種情形核定相當之數額，最高法院51年台上字第223 號判
    例可資參照。
  2.上訴人魏雅旁主張因本件車禍受有腦震盪後遺症及臉、頭皮
    與頸之挫傷，業據其提出健群中醫醫院診斷證明書1 紙為證
    ，核與上訴人魏雅旁於車禍發生當日製作筆錄時陳稱：後脖
    子處因撞擊會痛等語（見原審卷第68頁）相符，是上訴人魏
    雅旁因本件車禍而受有前揭診斷證明書所載傷害，應為屬實
    。又該等傷害並非外傷，亦有車禍當下無法立即發覺之後遺
    症，而國道警察局並非醫療專業單位，僅得以目視方法判斷
    現場人員之傷亡情形，則國道警察局雖於製作之調查卷宗上
    載明上訴人魏雅旁「未受傷」，亦僅能謂上訴人魏雅旁當日
    並無受有外傷，仍無法排除其因本件車禍而受有上開傷勢之
    可能，是上訴人建明公司執此認上訴人魏雅旁並未受傷云云
    ，殊非可採。
  3.本件上訴人魏雅旁既因視同上訴人劉穩生所肇生本件車禍受
    有身體之侵害，就其所受非財產上之損害，自得請求上訴人
    建明公司與視同上訴人劉穩生連帶賠償相當之金額。而查，
    上訴人魏雅旁為國小畢業，每月收入約15、16萬元，名下有
    16筆不動產、3 輛汽車、股票及存款等市值約1 億元；視同
    上訴人劉穩生為國中畢業、打零工為生、收入不固定、每日
    工資約800 元至1,000 元，名下有2 筆不動產市值約900 餘
    萬元，惟向銀行貸款設有抵押權；上訴人建明公司資本總額
    為2 億5,000 萬元、名下有汽車150 輛等，有兩造稅務電子
    閘門資料查詢表及上訴人建明公司變更登記表在卷可稽。本
    院審酌視同上訴人劉穩生之過失情節、上訴人魏雅旁所受傷
    害情形，暨兩造之身分及資力狀況等情狀，認上訴人魏雅旁
    請求上訴人建明公司、視同上訴人劉穩生連帶賠償精神慰撫
    金3 萬元，為屬適當，逾此數額範圍部分，則非有據。
四、綜上所述，上訴人魏雅旁請求上訴人建明公司、視同上訴人
    劉穩生連帶給付系爭車輛修復費用6 萬138 元，為無理由，
    應予駁回；請求上訴人建明公司、視同上訴人連帶給付精神
    慰撫金3 萬元，為有理由，應予准許。從而，原審就上開應
    准許之部分，為上訴人魏雅旁勝訴之判決，並依職權及聲請
    分別為假執行、免假執行之宣告，就不應准許之部分，為上
    訴人魏雅旁敗訴之判決，經核尚無不合，上訴人魏雅旁、建
    明公司之上訴意旨各自仍執前詞，指摘原判決不利於其等之
    部分不當，各求予廢棄改判，均為無理由，應予駁回。
五、結論：本件上訴均為無理由，依民事訴訟法第436 條之1第3
    項、第449 條第1 項、第78條，判決如主文。
中    華    民    國   100    年    11    月    3    日
                  民事第一庭    審判長法  官  郭琇玲
                                      法  官  范明達
                                      法  官  莊佩
正本係照原本作成。
本判決除以適用法規顯有錯誤為理由，並經本院許可外，不得上
訴。如提起上訴，應於收受後20日內，敘明理由，向本院提出上
訴狀。
中    華    民    國   100    年    11    月    3    日
                                      書記官  黃澧